【裁判字號】    99,訴,1646
【裁判日期】    991026
【裁判案由】    商業會計法等
【裁判全文】
臺灣臺北地方法院刑事判決              99年度訴字第1646號
公  訴  人  臺灣臺北地方法院檢察署檢察官
被      告  甲○○
上列被告因商業會計法等案件，經檢察官聲請以簡易判決刑（98
年度偵緝字第2382號），本院認不宜以簡易判決處刑，改依通常
程序審理，判決如下：
    主  文
本件免訴。
    理  由
一、本件公訴意旨略以：被告甲○○雖預見姓名年籍不詳之成年
    男子張先生，邀其擔任虛設公司行號之名義負責人，係有不
    法之目的，仍自民國95年10月30日起，擔任設於臺北市大安
    區○○○路○段220號13樓之合麟企業有限公司（下稱合麟公
    司）負責人，為商業會計法所規定之商業負責人，係從事業
    務之人；被告明知合麟公司並無實際進、銷貨交易之事實，
    竟仍基於幫助他人以填載不實會計憑證，以利他人逃漏稅捐
    之犯意，自95年11月間起至97年10月間止，由該男子在無實
    際銷貨之事實下，以合麟公司名義，先後多次以明知為不實
    之事項而填製會計憑證即統一發票，金額如附表所示，持交
    如附表所示統傑有限公司（下稱統傑公司）等營業人充當進
    貨憑證使用，該等營業人並全數持以申報扣抵銷項稅額，甲
    ○○以此不正當方法協助該姓名年籍不詳之成年男子幫助統
    傑公司等營業人逃漏營業稅如附表所示，足生損害於稅捐稽
    徵機關課稅之公平及正確性。因認被告涉犯商業會計法第71
    條第1款及稅捐稽徵法第43條第1項之罪嫌等語。
二、按「案件有左列情形之一者，應諭知免訴之判決：一、曾經
    判決確定者。」刑事訴訟法第302條第1款有明文規定。此所
    謂應為免訴之判決，係以同一案件，已經法院為實體上之確
    定判決，該被告應否受刑事制裁，既因前次判決而確定，不
    能更為其他有罪或無罪之實體上裁判。又訴訟上所謂一事不
    再理之原則，不論實質上之一罪，或想像競合犯、94年2月
    2日修正公布前刑法第55條、第56條規定之牽連犯、連續犯
    等裁判上之一罪，其一部事實已經判決確定者，對於構成一
    罪之其他部分，均有其適用，此乃基於審判上不可分之關係
    ，在審理事實之法院，對於全部犯罪事實，本應依法均予審
    判，故其判決確定之既判效力，自應及於全部之犯罪事實。
三、訊之被告甲○○於本院99年9月9日調查時固坦承有檢察官所
    指之犯行，惟辯稱：伊係於96年初時，將身分證件交予一真
    實姓名年籍均不詳自稱為「張先生」之成年男子，讓「張先
    生」去所有公司的負責人登記，之前板橋也有一件這樣案件
    ，已經判決伊也服完刑等語。本院經查：
  (一)被告確曾於95年7月至96年2月間，受連振華（業已死亡）及
    真實姓名年籍均不詳自稱為「張先生」之成年男子所託，提
    供其個人身分證件而擔任上永輝企業有限公司（下稱上永輝
    公司）之董事，其明知上永輝公司並無營業之事實，然仍由
    連振華、「張先生」取得發票，充作上永輝公司之進項憑證
    ，並交付予財政部臺灣省北區國稅局以為行使，另亦虛偽開
    立統一發票予其他公司，使其他公司得以之為進項憑證向稅
    捐機關申報扣抵銷項稅額，以此方式幫助其他公司逃漏稅額
    ，此部分涉犯商業會計法第71條第1項之以明知為不實之事
    項而填製會計憑證罪、稅捐稽徵法第43條第1項之幫助逃漏
    稅罪及刑法第216條、第215條之行使業務上登載不實文書等
    罪嫌，業經臺灣板橋地方法院於98年4月13日以98年度重訴
    字第6號判決（下稱前案），並於同年7月15日確定，此有裁
    判書查詢及臺灣高等法院被告前案紀錄表各1份在卷足憑。
  (二)而本案檢察官亦係以被告受一真實姓名年籍均不詳自稱為「
    張先生」之成年男子所託，自95年10月30日起擔任設於臺北
    市大安區○○○路○段220號13樓合麟企業有限公司（下稱合
    麟公司）之負責人，被告明知合麟公司並無實際營業之事實
    ，竟仍基於幫助他人填載不實會計憑證、銷貨交易之事實，
    自95年11月間起迄97年10月止，由「張先生」虛偽開立統一
    發票予其他公司，使其他公司得以之為進項憑證向稅捐機關
    申報扣抵銷項稅額，以此方式幫助其他公司逃漏稅額，因認
    被告涉犯商業會計法第71條第1項之以明知為不實之事項而
    填製會計憑證罪、稅捐稽徵法第43條第1項之幫助逃漏稅罪
    嫌等語。觀諸前案與本案的基本行為態樣，均係明知自己並
    未實際經營公司事務，而冀圖經濟利益，提供伊國民身分證
    等資料與他人，任由該他人將自己登記為某公司負責人而充
    任人頭，且配合該他人向稅務機關領取統一發票後，交該他
    人予以虛開而幫助逃漏營業稅。且雖二案被告擔任人頭負責
    人之公司雖不相同，但客觀上登記時間相去不遠（前案為95
    年7月，本案則為95年10月）、犯罪手法亦均相同，是被告
    稱其係將身分證件提供與一真實姓名年籍均不詳自稱張先生
    之成年男子，任由該名男子以其身分證件辦理公司登記等語
    ，堪值採信。是本件被告既係以一提供身分證件與「張先生
    」之行為，容認其成立多家公司，同時幫助其他公司逃漏稅
    捐，故本案與前案自屬想像競合犯之裁判上一罪之關係，應
    屬同一案件，本案檢察官再行提起聲請簡易判決處刑（與提
    起公訴有同一之效力）當為前案確定判決之既判力所及。依
    照首開說明，本件爰不經言詞辯論，逕為免訴之判決。
四、本件係檢察官聲請簡易判決處刑之案件，因有刑事訴訟法第
    451條之1第4項但書第3款情形，改依通常程序審判。
據上論斷，應依刑事訴訟法第452條、第302條第1款，判決如主
文。
中    華    民    國    99    年    10    月    26    日
          刑事第二十庭 審判長法  官  郭惠玲
                             法  官  呂政燁
                             法  官  柯姿佐
以上正本證明與原本無異。
如不服本判決應於收受送達後10日內向本院提出上訴書狀，並應
敘述具體理由；其未敘述上訴理由者，應於上訴期間屆滿後20日
內向本院補提理由書（均須按他造當事人之人數附繕本）「切勿
逕送上級法院」。
                             書記官  劉穗筠
中    華    民    國    99    年    10    月    26    日

司法院資訊處製作；財團法人民間司法改革基金會備份。
